臺灣臺北地方法院民事判決　　　　　　　 96年度保險字第6號
原　　　告　明台產物保險股份有限公司
法定代理人　丙○○
訴訟代理人　乙○○
被　　　告　甲○○
訴訟代理人　丁○○
上列當事人間損害賠償事件，本院於民國九十六年四月三十日言
詞辯論終結，判決如下：
    主  文
被告應給付原告新台幣玖萬伍仟肆佰柒拾捌元，及自民國九十五
年十一月二十九日起至清償日止，按年息百分之五計算之利息。
原告其餘之訴駁回。
訴訟費用由被告負擔五分之一，餘由原告負擔。
本判決第一項得假執行。
    事實及理由
一、原告起訴主張：被告甲○○駕駛牌照號碼 EX-8577號汽車，
    於民國94年2月14日9時15分行經台北市○○○路與敦化北路
    口處時，因伊駕車不慎致撞及原告所承保之被保險人黃佳瑩
    所有而由其所駕駛牌照號碼9D-2897號自用小客車，造成該
    車損壞。關於車輛毀壞部分，原告已依保險契約賠付被保險
    人修理費用共計新台幣 (下同)509,361 元 (包括工資101,
    150元+零件408,211元=修理費509,361元)，此損害實係肇因
    於被告甲○○駕駛車輛不慎所致，爰依民法第191條之2、保
    險法第53條規定代位被保險人訴外人黃佳瑩提起本訴，並聲
    明：被告應給付原告509,361元及自訴狀繕本送達被告之翌
    日起至清償日止，按年息5%計算之利息。
二、被告則以：原告所承保之被保險人黃佳瑩亦有過失等告資為
    抗辯。
三、原告主張被告甲○○於94年2月14日9時15分許，駕駛登記為
    其所有車牌號碼EX-8577號之自小客車，沿台北市○○○路
    第一車道行駛至肇事路口左轉往民生東路時，撞及沿台北市
    ○○○路 (北向南)第三車道行駛由原告所承保訴外人黃佳
    瑩駕駛之系爭車輛，致該車受損，原告業已理賠訴外人即被
    保險人黃佳瑩該車修復費用509,361元等情，業據其提出台
    北市警察局交通警察大隊道路交通事故初步分析研判表、客
    戶委託報價書、統一發票、汽車險賠款收據暨同意書為證，
    並經本院依職權向台北市政府警察局交通警察大隊調閱本件
    道路交通事故調查報告表、談話筆錄、現場照片等資料查明
    屬實，堪信原告上開主張為真實。
四、按因故意或過失不法侵害他人之權利者，負損害賠償責任；
    負損害賠償責任者，除法律另有規定或契約另有訂定外，應
    回復他方損害發生前之原狀，債權人亦得請求支付回復原狀
    所必要之費用，以代回復原狀，民法第184條第1項前段及第
    213條第1項、第3項分別定有明文。復按不法毀損他人之物
    者，被害人得請求賠償其物因毀損所減少之價額，民法第
    196條定有明文。而依民法第196條請求賠償物被毀損所減少
    之價額，得以修復費用為估定之標準，但以必要者為限，如
    修理材料以新零件更換被損害之舊零件，計算損害賠償額時
    ，自應將零件折舊部分予以扣除，業經最高法院77年5月17
    日第9次民事庭會議決議在案。經查，系爭車輛乃91年9月出
    廠，有原告提出之行車執照影本在卷可稽（本院簡易庭95年
    度北調字第768號卷第5頁），依行政院所頒固定資產耐用年
    數及固定資產折舊率之規定，小客車之耐用年數為5年，依
    定率遞減法每年折舊率為千分之369，自系爭車輛出廠日至
    發生車禍日，相距2年5個月，而系爭車輛因修復支出費用合
    計509,361元，其中零件費用408,211元、工資費用101,150
    元，其中零件部分經折舊後數額應為137,544元（計算式：
    第1年折舊後價值：408,211-408,211X0.369＝257,581，第2
    年折舊後價值：257,581-257,581X0.369=162,534，第2年5
    個月折舊後價值：162,534-162,534X0.369X5/12=137,544
    ，各計算式元以下均四捨五入），故原告得請求之修繕費用
    應為238,694元（折舊後零件費用137,544元，再加上工資費
    用101,150元）。
五、又按損害之發生或擴大，被害人與有過失者，法院得減輕賠
    償金額或免除之，民法第217條第1項定有明文。此項規定之
    目的在謀求加害人與被害人間之公平，故在裁判上法院得以
    職權減輕或免除之，有最高法院85台上1756號判例可資參照
    。查本件原告所承保由訴外人黃佳瑩駕駛之系爭車輛與被告
    甲○○駕駛牌照號碼EX－8577號自小客車發生碰撞，被告甲
    ○○「涉嫌未依號誌指示違規轉彎」與訴外人黃佳瑩「涉嫌
    違反號誌管制」為本次事故之肇事主因，且依車損情況判斷
    ，訴外人黃佳瑩「涉嫌超速行駛」則為本次事故之肇事次因
    等情，有台北市車輛行車事故鑑定委員會96年3月28日北鑑
    審字第09630085500號函所附之鑑定意見書在卷可稽，本院
    斟酌兩造肇事情節與過失程度，認本件事故之發生與損害之
    結果，被告甲○○應負40%之責任，訴外人黃佳瑩應負60%之
    責任，並依民法第217條第1項過失相抵之法則，減輕被告被
    告60%之賠償金額，是原告得向被告請求賠償之金額，於
    954,778元之範圍內，為有理由（238,694元x40%=95,478元
    ）。
六、末按，被保險人因保險人應負保險責任之損失發生，而對於
    第三人有損失賠償請求權者，保險人得於給付賠償金額後，
    代位行使被保險人對於第三人之請求權；但其所請求之數額
    ，以不逾賠償金額為限，保險法第53條第1項定有明文。本
    件原告既已依其與訴外人黃佳瑩承保所有系爭車輛之保險契
    約約定，理賠被保險人即訴外人黃佳瑩509,361元，並經被
    汽車險賠款收據暨同意書在卷可稽（見本院95年度北調字第
    768號卷第21頁），則原告主張其得代位行使被保險人對於
    被告之損害賠償請求權而請求被告賠償，核屬有據。從而，
    原告依侵權損害賠償之法律關係及保險法第53條代位請求之
    規定，請求被告賠償95,478元，及自訴狀繕本送達被告之翌
    日即95年11月29日起至清償日止，按年息5%計算之利息，為
    有理由，應予准許；逾此部分之請求，並無所據，自應駁回
    。
七、本件原告勝訴部分，所命給付之金額未逾500,000元以下，
    依民事訴訟法第389條第1項第5款之規定，爰依職權宣告假
    執行。
八、結論：本件原告之訴為一部為有理由，一部無理由，依民事
    訴訟法第第79條、第389條第1項第5款，判決如主文。
中　　華　　民　　國　　96　　年　　5 　　月　　14　　日
                  民事第六庭    法　官　郭美杏
以上正本係照原本作成
如對本判決上訴，須於判決送達後20日內向本院提出上訴狀
中　　華　　民　　國　　96　　年　　5 　　月　　15　　日
                    　　　　　　書記官　潘惠梅
